【裁判字號】    94,交聲更(一),25
【裁判日期】    950901
【裁判案由】    違反道路交通管理處罰條例聲明異議
【裁判全文】
臺灣桃園地方法院交通事件裁定    94年度交聲更(一)字第25號
原處分機關  交通部公路總局新竹區監理所中壢監理站
異  議  人
即受處分人  乙○○
上列異議人即受處分人因違反道路交通管理處罰條例案件，不服
原處分機關交通部公路總局新竹區監理所中壢監理站中華民國93
年2 月3 日壢監裁字第裁53-D1A027250號裁決，向本院聲明異議
，經本院於93年8 月11日以93年度交聲字第83號裁定駁回異議後
，異議人提起抗告，經臺灣高等法院於93年9 月23日以93年度交
抗字第697 號裁定撤銷原裁定，發回本院重新審理後，由本院於
94年7 月12日以93年度交聲更字第15號裁定號裁定駁回異議，異
議人再提起抗告，經臺灣高等法院於94年8 月31日以94年度交抗
字第615 號裁定撤銷原裁定，發回本院重新審理，本院更為裁定
如下：
    主  文
原處分撤銷。
乙○○汽車駕駛人，爭道行駛，左方車不讓右方車先行，處罰鍰
新臺幣玖佰元，並記違規點數壹點。又汽車駕駛人，駕駛汽車肇
事致人受傷而逃逸，吊銷駕駛執照。
    理  由
一、原處分意旨略以：異議人即受處分人乙○○於民國九十二年
    十月二十五日（應為二十六日之誤載）凌晨一時五十八分許
    ，駕駛Ｔ九—０四四九號自用小客車，行經桃園縣楊梅鎮○○路、大平街交岔路口，未讓丙○○駕駛之Ｗ三—五六九０
    號自用小客車先行，而搶先左轉，以致肇事，致丙○○車上
    之乘客張偉麗受傷。異議人在肇事後，未下車處理，反駕車
    逃逸。因認異議人有(1)轉彎車不讓直行車先行；(2)肇事致人
    受傷而逃逸等二項違規行為，而依修正前道路交通管理處罰
    條例第四十八條第六款、第六十二條第一項、第六十三條第
    一項第一款等規定，於九十三年二月三日以壢監裁字第裁五
    三—Ｄ一Ａ０二七二五０號裁決書裁處異議人罰鍰新臺幣（
    下同）九百元，吊銷駕駛執照，終身禁考，並記違規點數一
    點。
二、異議意旨略以：伊當時開車是要直行，不是要轉彎，伊當時
    是有喝醉酒，但沒有要逃逸，伊車子被撞到後，因為雙方都
    沒有煞車，伊又緊張誤踩油門，所以車子又往前衝一段路才
    停下來，伊在車子停下來後，先下車將引擎蓋蓋上，接著走
    回現場，在路上警察就把伊攔下來，直接帶到楊梅派出所，
    伊沒有要逃逸的意思云云。
三、經查：
（一）異議人於九十二年十月二十六日凌晨一時五十八分許，酒
      後駕駛Ｔ九—０四四九號自用小客車，沿桃園縣桃園市○○街，由北往南方向行駛，行經大模路與大平街交岔路口
      處時，其小客車車頭撞及由丙○○所駕駛，沿大模路由西
      往東方向行駛之Ｗ三—五六九０號自用小客車左前車頭肇
      事，事後經警循線在楊梅鎮○○街四十二號前查獲異議人
      ，並測試其呼氣中所含酒精濃度結果，達每公升一點一三
      毫克等事實（異議人酒醉駕車部分，經警員當場製單舉發
      後，已由異議人自行持舉發違規通知單繳納罰鍰結案），
      業經異議人自承屬實，並有道路交通事故調查報告表（一
      ）、（二）暨所附現場圖一份、異議人之酒精測試檢測單
      一份、肇事後現場及車損照片八張附卷可稽（本院九十三
      年度交聲字第八三號卷第三十三頁至第三十五頁、第四十
      二頁至四十五頁）。又丙○○車上之乘客張偉麗因此受有
      右手肘筋拉傷之傷害，亦據證人張偉麗於警詢中陳明在卷
      ，可以信實。
（二）按「車輛行至無號誌或號誌故障而無交通警察指揮之交岔
      路口，支線道車應暫停讓幹線道車先行。未劃分幹、支線
      或同為幹線道或支線道者，轉彎車應暫停讓直行車先行；
      如同為直行車或轉彎車者，左方車應暫停讓右方車先行」
      ，道路交通安全規則第一百零二條第一項第二款定有明文
      。經查，本件異議人係駕車沿大平街由北往南行駛，丙○○則係駕車沿大模路由西往東行駛，而依卷附調查報告表
      （一）所載，肇事時陰天，夜間有照明，肇事地點柏油乾
      燥路面無缺陷，視距良好無障礙物，雖設有閃光號誌，惟
      並無動作，亦未劃分幹、支線道，依上開規定，本件肇事
      雙方行經肇事地點時，車道數相同，異議人係左方車，自
      應讓右方丙○○駕駛之小客車先行。然異議人違反上揭規
      定，未讓丙○○之小客車先行，逕自搶道以致肇事，其顯
      有違反上揭規定之過失甚明。至此，異議人有左方車未讓
      右方車先行之違規情事，已堪認定。
（三）目擊證人甲○○於本院另案審理中證稱：「撞上的情形我
      不清楚，我是聽到『碰』一聲，就跑過來看，我看到車子
      跑掉以後，就騎摩托車去追，把車牌記下，告訴被撞的車
      主，然後他報警，當時被告（按：即異議人）有再撞到路
      邊的車子之後，蓋上引擎蓋再開車，當時引擎蓋整個飛起
      來，我記得是在轉彎處」、「我看到（被告的）車子往市
      場那邊衝，到市場右轉後，被告的車輛就拋錨，他是在右
      轉後停在旁邊」等語（本院九十三年度交簡上字第一一三
      號卷第三頁至第五頁），經核證人甲○○所述，與證人丙○○到庭證稱：「當天晚上，我開車走到大模路、大平街
      口，要直行，異議人就開車撞上我車子的左前方輪胎，我
      的車子受撞後，就撞到路邊人家的門柱，車子就停下來了
      ，異議人的車子就照我原先的行車方向，沿大模路前進，
      我被撞後，就迷迷糊糊的，之後什麼情況就不知道了」、
      「警察約三、四分鐘左右才到，他們來時處理現場，畫圖
      、照相，並叫我回分局作筆錄，我到分局才碰到異議人，
      警察到場繪圖、照相，約十分鐘左右，這段時間異議人並
      未到過現場，也沒有看到他的車」等語（本院九十五年五
      月十九日筆錄），前後相符，佐以異議人酒醉駕車在前，
      且本件車損狀況嚴重，對異議人而言，當可預見其一旦停
      車處理，必然為此支付高額之賠償及罰鍰，綜上，應足認
      證人甲○○之指述屬實，可以採信；異議人確有在肇事後
      逃離現場之行為。
（四）異議人雖矢口否認有何肇事逃逸之行為，辯稱：伊因車速
      過快，無法煞車，車頭右側被撞後轉向梅山西街，滑行至
      武營街四十二號前始停止，迨伊回神後下車欲走回現場，
      半途中即在梅山西街、武營街口處，遭警員強制帶回警局
      接受訊問，並非逃逸云云。惟查，本件肇事地點在大平街
      、大模路口，肇事後異議人之小客車最後停放在武營街四
      十二號，依卷附地圖及圖上之比例尺換算結果（本院九十
      三年度交聲字第八三號卷第五十七頁），不僅兩處相隔約
      二百餘公尺，且中間尚需經過一次右轉彎，不論由距離、
      行車動線以觀，均非事故後單純受外力推擠之車輛所能到
      達，反而係駕駛人有意之駕駛行為，方有可能，僅此，已
      足認定異議人所辯，與常情不符，應不足採。再者，依前
      引證人甲○○所述：異議人在事故後，尚有餘裕下車將引
      擎蓋蓋上，再上車將車駛至武營路後，始因車輛拋錨而停
      車等語，亦可見異議人係在駕車逃離現場後，將車駛至武
      營路時，因車輛拋錨，無法行駛，自知無法逃遁，始再返
      回現場。準此，異議人所為，自屬肇事逃逸無疑。至於證
      人甲○○在本院審理時雖又證稱：伊可以確定異議人在肇
      事後，有回頭要回現場等語（本院九十五年五月十九日筆
      錄），然異議人肇事後既有意離開現場，即屬肇事逃逸，
      縱然其事後再返回現場查看，亦不影響其先前逃逸之事實
      認定，故證人甲○○在本院審理時所述，不足佐證異議人
      所辯：伊並未逃逸云云屬實。綜上，異議人所辯：伊小客
      車因受對方車輛推擠，無法停車因而一路滑行至武營路，
      且伊事故後有要回現場處理，並未逃逸云云，應係卸責之
      詞，不足採信。
（五）異議人又辯稱：警員製作伊的警詢筆錄，與伊在警詢中之
      陳述不符，且本件舉發違規通知單及裁決書上填載伊之違
      規日期為九十二年十月二十五日，亦有錯誤等語。惟查：
      (1)本院另案勘驗異議人之警詢錄音帶結果，雖無法確認該
      次警詢筆錄與異議人警詢中所述相符，且警員亦未全程錄
      音（本院九十三年度交簡上字第一一三號卷九十四年一月
      二十八日勘驗筆錄），故異議人警詢筆錄之製作過程，顯
      有瑕疵，然本院並未採用上開警詢筆錄，作為認定異議人
      違規事實之證據，是則，異議人此部分所辯，並不足採為
      有利於其之認定。(2)至於本件舉發違規通知單及裁決書上
      填載異議人之違規日期，縱有錯誤，然綜合裁決書上之其
      他記載如違規原因、違規事實等要素，仍可特定異議人該
      次之違規事實，且不影響全案裁決本旨，故異議人此部分
      所辯縱然屬實，仍不足採為有利於其之認定。
（六）綜上，本件事證明確，異議人有左方車未讓直行車先行，
      及肇事逃逸等二項違規行為，均足認定，應依法裁罰。
四、查異議人行為後，立法院制訂行政罰法，於九十四年二月五
    日由總統公布，並自公布後一年即九十五年二月五日起施行
    ，該法第五條規定：「行為後法律或自治條例有變更者，適
    用行政機關最初裁處時之法律或自治條例。但裁處前之法律
    或自治條例有利於受處罰者，適用最有利於受處罰者之規定
    」，係採「從新從輕」原則。而所謂「裁處」包括訴願、行
    政訴訟之決定或判決，並不以原處分機關之行為為限，凡在
    復查、訴願以迄行政訴訟中，尚未裁處確定之案件，均有「
    從新從輕」原則之適用，此有最高行政法院八十六年度判字
    第六七四號、八十七年度判字第八一六號、八十九年度判字
    第二八五六號等裁判可以參照。依上說明，本件異議人對原
    處分機關之裁決聲明異議，該裁決既然尚未確定，如相關之
    處罰規定發生變更，自有上開「從新從輕」原則之適用。次
    查，異議人行為後，道路交通管理處罰條例於九十四年十二
    月九日修正公布，部分條文並授權行政院核定自九十五年七
    月一日起施行。其中：(1)汽車駕駛人爭道行駛，而有支線道
    車不讓幹線道車先行，或兩線均為幹線道或支線道時，左方
    車不讓右方車先行之情形者，依舊法第四十五條第九款、第
    六十三條第一項第一款等規定，得處新臺幣六百元以上一千
    八百元以下罰鍰，並應記違規點數一點，如依新法第四十五
    條第九款、第六十三條第一項第一款規定，亦得處新臺幣六
    百元以上一千八百元以下罰鍰，並應記違規點數一點；(2)汽
    車駕駛人，駕駛汽車肇事致人受傷而逃逸者，依舊法第六十
    二條第一項規定，應吊銷駕駛執照，如依新法第六十二條第
    四項前段規定，仍應吊銷駕駛執照，且對照同條後段規定，
    並無不得再考領之限制。經比較新舊法結果，應以新法規定
    ，對異議人較為有利（吊銷駕駛執照部分，可以重新考領）
    ，依前開行政罰法第五條前段規定，應適用修正後之法律處
    罰。
五、按交通法庭認為聲明異議雖無理由，而原處分不當或違法者
    ，應以裁定將原處分經聲明異議之部分撤銷，並自為裁定，
    道路交通案件處理辦法第二十條前段定有明文。查原處分機
    關以異議人有(1)轉彎車不讓直行車先行；(2)肇事致人受傷而
    逃逸等二項違規行為，而依修正前道路交通管理處罰條例第
    四十八條第一項第六款、第六十二條第一項等規定，裁處異
    議人罰鍰九百元，並吊銷駕駛執照，終身禁考，另記違規點
    數一點等語，雖非無見，惟查：原裁決(1)未及比較新舊法之
    適用；(2)將前述異議人駕駛車輛，有左方車未讓右方車先行
    之違規行為，認定為轉彎車未讓直行車，而予處罰之部分，
    係將異議人事後之逃逸路線，誤認為其肇事前之行車動線，
    而有違誤。異議人以其並未肇事逃逸為由，向本院聲明異議
    ，雖無理由，然原裁決既有前開違誤，即屬無可維持，仍應
    由本院予以撤銷改判。爰審酌本件異議人二項違規之情節，
    並參酌「違反道路交通管理事件統一裁罰基準表」等規定，
    裁定如主文。
據上論斷，應依道路交通案件處理辦法第二十條前段，行政罰法
第五條前段，修正後道路交通管理處罰條例第四十五條第九款、
第六十二條第四項前段、第六十三條第一項第一款，裁定如主文
。
中    華    民    國    95    年    9     月    1     日
                      交通法庭  法  官  陳彥宏
以上正本證明與原本無異。
如不服本裁定，應於送達後5 日內，向本院提出抗告狀。
                                書記官  翁其良
中    華    民    國    95    年    9     月    1     日


司法院資訊處製作；財團法人民間司法改革基金會備份。
